臺灣臺南地方法院民事判決
109年度簡上字第151號
上  訴  人  陳玉鴻

被  上訴人  魏應博
上列當事人間請求侵權行為損害賠償事件，上訴人對於中華民國
109年4月30日本院臺南簡易庭第一審判決（109年度南簡字第292
 號）提起上訴，本院於109年11月25日言詞辯論終結，判決如下
：
    主　　  文
上訴駁回。
被上訴人應給付上訴人新臺幣叁萬元，及自民國一百零九年六月
十二日起至清償日止，按週年利率百分之五計算之利息。
其餘追加之訴駁回。
第二審訴訟費用由上訴人負擔。追加之訴訴訟費用由被上訴人負
擔十分之三，餘由上訴人負擔。
    事實及理由
壹、程序方面：
一、按因侵權行為涉訟者，得由行為地之法院管轄，民事訴訟法
    第15條第1項定有明文。本件上訴人依侵權行為之法律關係
    ，請求被上訴人負損害賠償責任，上訴人主張之侵權行為地
    為臺南市歸仁區臺39線與凱旋路3段交岔路口處，屬本院轄
    區，依前開規定，本院自有管轄權，合先敘明。
二、按第二審訴之變更或追加，非經他造同意不得為之，但請求
    之基礎事實同一者，不在此限，民事訴訟法第446條第1 項
    但書、第255 條第1項第2款分別定有明文；依民事訴訟法第
    436條之1第3項規定，於簡易程序之第二審程序準用之。而
    所謂「請求之基礎事實同一」，係指變更或追加之訴與原訴
    之原因事實有共同性，先後所為請求之主張，在社會生活上
    可認有共通性或關連性，而就原請求之訴訟及證據資料，於
    相當程度範圍內具有同一性或一體性，在審理時得加以利用
    ，先後兩請求可在同一程序得加以解決，俾免重複審理，庶
    能統一解決紛爭，用符訴訟經濟，且於對造之審級利益及防
    禦權之保障無重大影響者即屬之（最高法院106年度第13次
    民事庭會議決議、105年度台抗字第651號、106年度台抗字
    第1033號裁定論旨參照）。查上訴人於原審起訴請求被上訴
    人應給付新臺幣（下同）132,680元及自起訴狀繕本送達翌
    日起至清償日止，按週年利率5％計算之利息，原審判命被上
    訴人應給付22,892元及自起訴狀繕本送達翌日起即民國108
    年9月14日至清償日止，按週年利率5％計算之利息。嗣上訴
    人不服，提起一部上訴，並追加請求給付精神慰撫金95,000
    元，及上訴狀繕本送達翌日起算至清償日止，按週年利率5％
    計算之利息，揆諸前開說明，上訴人於本院追加請求之精神
    慰撫金部分，與原訴係本於同一侵權行為之法律關係所衍生
    ，原訴與追加之訴就原因事實、訴訟資料及證據均具同一性
    或共通性，其紛爭得在同一程序解決，對於被上訴人審級利
    益及防禦權等程序權無重大影響，堪認原訴與追加之訴請求
    之基礎事實同一，揆諸前開規定，應予准許。
三、被上訴人經合法通知，無正當理由未於言詞辯論期日到場，
    且核無民事訴訟法第436條之1第3項準用第463條，復準用第
    386條所列各款情形，爰依上訴人聲請，由其一造辯論而為
    判決。
貳、實體方面：
一、上訴人於原審起訴及本院主張：被上訴人於107年7月4日8時
    16分許，無照駕駛車牌號碼000-0000號自小客車（下稱系爭
    3736號車輛），沿臺南市歸仁區臺39線由南往北方向行駛，
    駛至該路段與凱旋路3段交岔路口欲作左轉彎時，本應注意
    汽車行駛至交岔路口，其行進、轉彎，應遵守燈光號誌，且
    轉彎車應讓直行車先行，而依當時天候雨，日間自然光線，
    柏油路面濕潤無缺陷，無障礙物，視距良好，客觀上並無不
    能注意之情事，竟疏未注意當時其行向前方號誌為「直行箭
    頭綠燈」，左轉綠燈並未亮起，仍貿然逕行左轉，適有對向
    上訴人駕駛車牌號碼000-0000號自小客車（下稱系爭5605號
    車輛）駛至該路口，見狀閃避不及，兩車遂發生碰撞（下稱
    系爭事故），致上訴人受有頸部、左肩、胸部挫傷及右手擦
    挫傷之傷害（下稱系爭傷害），因而支出醫療費用1,625元
    、交通費用6,635元、汽車維修費用115,000元，且因此受有
    不能工作之損失9,420元，另因系爭事故受有精神痛苦而影
    響工作及生活作息甚鉅，故請求精神慰撫金95,000元，為此
    ，爰依侵權行為之法律關係，請求被上訴人賠償等語。
二、被上訴人未於言詞辯論期日到場，惟於原審辯以：系爭事故
    發生後，都是由保險公司處理，之前經過6次調解，後來調
    解成立，但上訴人沒有撤回刑事告訴，刑事部分已經判刑，
    且伊已經繳納122,000元的罰金，因此伊不同意上訴人之請
    求等語，資為抗辯。
三、上訴人於原審起訴聲明：被上訴人應給付上訴人132,680 元
    ，及自起訴狀繕本送達翌日起至清償日止，按週年利率5％計
    算之利息。被上訴人於原審答辯聲明：上訴人之訴駁回。原
    審為上訴人一部勝訴，一部敗訴之判決，即判命：被上訴人
    應給付上訴人22,892元，及自108年9月14日起至清償日止，
    按週年利率5％計算之利息，並就上訴人勝訴部分為假執行之
    宣告，而駁回上訴人其餘之訴。上訴人就其敗訴之一部（即
    交通費用6,035元、工作損失9,420元部分）提起上訴，並追
    加請求精神慰撫金95,000元，於本院聲明：㈠原判決關於駁
    回上訴人後開第二項之訴部分，及該部分訴訟費用之裁判均
    廢棄。㈡上開廢棄部分，被上訴人應再給付上訴人15,455元
    ，及自108年9月14日起至清償日止，按週年利率5％計算之利
    息。㈢被上訴人應給付上訴人95,000元，及自上訴狀繕本送
    達翌日起至清償日止，按週年利率5％計算之利息。㈣第一審
    （確定部分除外）、第二審訴訟費用及追加之訴訴訟費用均
    由被上訴人負擔。而被上訴人則未於本院言詞辯論期日到場
    ，亦未提出書狀作何聲明或陳述。
四、得心證之理由：
　㈠上訴人主張之上開事實，業據其提出新竹馬偕紀念醫院（下
    稱新竹馬偕醫院）普通診斷證明書、臺南市立醫院診斷證明
    書、歸仁邱外科診所診斷證明書暨醫療費用收據、員工薪資
    單、車輛委修單暨統一發票、臺灣鐵路管理局購票證明、臺
    灣大車隊計程車運費證明、高鐵乘車票根、工業技術研究院
    （下稱工研院）服務證明以資佐證（見附民卷第9頁至第51
    頁；簡上卷第24頁至第25頁），且被上訴人因上開過失傷害
    之行為，業經本院以108年度交易字第677號刑事判決認被上
    訴人無駕駛執照駕車犯過失傷害罪，處有期徒刑4月，復經
    被上訴人提起上訴，經臺灣高等法院臺南分院109年度交上
    字第78號駁回上訴而告確定（下稱系爭刑事案件）等情，亦
    經本院調閱系爭刑事案件全案卷宗核閱無訛，且有系爭刑事
    案件判決書在卷可查（見南簡卷第21頁至第31頁），堪信為
    真實。
　㈡按因故意或過失，不法侵害他人之權利者，負損害賠償責任
    ，民法第184條第1項前段定有明文。次按汽車行駛至交岔路
    口，其轉彎應遵守燈光號誌，道路交通安全規則第102條第1
    項第1款亦有明定。經查，被上訴人於前揭時、地，無照駕
    駛系爭3736號車輛，未遵守其行向前方號誌為「直行箭頭綠
    燈」之指示，貿然逕行左轉，致發生系爭事故，可認被上訴
    人具有過失，至為明確，且被上訴人之過失行為與上訴人所
    受之傷害與所生損害間，亦具有相當因果關係。從而，上訴
    人依侵權行為之法律關係，請求被上訴人負賠償責任，自屬
    有據，至上訴人得請求損害賠償之項目、金額，自應依民法
    第193條第1項、第195條第1項前段之規定詳為審酌，俾憑認
    定，茲先敘明。
　㈢本件應探究者為：上訴人依侵權行為之法律關係，請求被上
    訴人應再給付交通費用6,035元、工作損失9,420元及精神慰
    撫金95,000元，有無理由？如有理由，賠償金額以若干為適
    當？茲析述如下：
　⒈上訴人先於刑事附帶民事訴訟起訴狀中，主張因傷不良於行
    往返醫院而支付交通費用6,635元（見附民卷第7頁），惟原
    審以上訴人於107年7月4日至臺南市立醫院就醫之交通費用6
    00元為有理由外，其餘計程車單據與上訴人就醫之日期不同
    ，且上訴人亦無法證明有必要至新竹馬偕醫院就診而需支出
    臺鐵及高鐵之交通費用，就此部分難認有據而駁回。嗣上訴
    人於上訴時另補充其雖在臺南市歸仁區有租屋，但在工研院
    新竹光明新村亦有眷屬宿舍，家人仍居住在新竹，因系爭事
    故導致其手部受傷嚴重，無法自理，亦無法吃飯，所以必須
    回新竹住處，由配偶照料及至新竹馬偕醫院就診，但因系爭
    5605號車輛於107年7月4日至同年月26日還在維修，因此才
    有必要搭乘臺鐵及高鐵往返等語，並提出維修證明書、職務
    眷屬宿舍借用契約、房屋租賃契約書附卷可查（見上訴卷第
    19頁、第27頁、第49頁至第65頁、第140頁）。惟查，上訴
    人因系爭事故固受有頸部、左肩、胸部挫傷及右手擦挫傷之
    傷害，然依上訴人所提之診斷證明書中，均未見有何需他人
    加以照料之文字記載，是上訴人主張因傷勢之故而有必要返
    回新竹由配偶照料或就醫之詞，難認有據；且上訴人既自承
    其在工作所在地之臺南市歸仁區有承租房屋居住，而非通勤
    往返於新竹與臺南間，則上訴人主張於車輛維修期間有支出
    往返臺南與新竹間交通費用之必要，尚非有據，從而，上訴
    人請求被上訴人應再給付交通費用6,035元部分，即無理由
    ，不予准許。
　⒉上訴人另主張其因系爭事故受有傷害，經醫囑建議需休養3日
    而請假，以其每日薪資3,140元，共計有9,420元（計算式：
    3,140元×3＝9,420元）之工作損失部分，雖據其提出公傷病
    假申請單及臺南市立醫院診斷證明書為證（見簡上卷第23頁
    ；附民卷第11頁）。惟上訴人於請假期間仍有領取薪資一節
    ，有工研院109年11月10日工研人字第1090022273號在卷可
    查（見簡上卷第123頁），是上訴人此部分之請求，洵屬無
    據。
　⒊按不法侵害他人之身體、健康、名譽、自由、信用、隱私、
    貞操，或不法侵害其他人格法益而情節重大者，被害人雖非
    財產上之損害，亦得請求賠償相當之金額，民法第195 條第
    1 項前段明文規定。次按慰藉金之賠償須以人格權遭遇侵害
    ，使精神上受有痛苦為必要，其核給之標準固與財產上損害
    之計算不同，然非不可斟酌雙方身分資力與加害程度，及其
    他各種情形核定相當之數額（最高法院51年台上字第223號
    判例意旨參照）。經查，上訴人因系爭事故受有系爭傷害，
    精神上自受有痛苦，上訴人依據民法第195條第1項前段規定
    請求被上訴人賠償其非財產上之損害，即屬有據。本院審酌
    上訴人為博士畢業，目前在工研院從事太陽能光電之研發工
    作，每月薪資94,200元；被上訴人則為碩士畢業，業據上訴
    人供陳在卷（見上訴卷第96頁），並有被上訴人個人戶籍資
    料在卷可查（見上訴卷第83頁），且經原審及本院依職權調
    取兩造之稅務電子閘門財產所得、勞保投保資料附卷可稽（
    見南簡卷第37頁至第42頁；簡上卷第107頁至第116頁），復
    考量兩造之身分、經濟狀況、教育程度及上訴人所受傷勢，
    認上訴人請求之精神慰撫金以30,000元為適當，上訴人逾此
    金額之主張，即非有據。
　⒋末按給付無確定期限者，債務人於債權人得請求給付時，經
    其催告而未為給付，自受催告時起，負遲延責任。其經債權
    人起訴而送達訴狀，或依督促程序送達支付命令，或為其他
    相類之行為者，與催告有同一之效力；遲延之債務，以支付
    金錢為標的者，債權人得請求依法定利率計算之遲延利息；
    應付利息之債務，其利率未經約定，亦無法律可據者，週年
    利率為百分之5，民法第229條第2項、第233條第1項本文、
    第203條分別定有明文。查上訴人係於本件上訴時始追加精
    神慰撫金之請求，且未定有給付之期限，此有民事上訴狀可
    資查考（見簡上卷第15頁至第21頁），而該上訴狀繕本係於
    109年6月1日寄存送達予被上訴人，並自同年月11日生送達
    效力，有送達證書在卷可憑（見簡上卷第71頁），是上訴人
    就前開精神慰撫金所請求部分，應自上訴狀繕本送達翌日即
    109年6月12日起至清償日止，按週年利率5％計算之遲延利息
    ，核無不合，應予准許。
五、綜上所述，上訴人就其請求交通費用及工作損失敗訴部分，
    提起上訴，指摘原判決不當，聲明廢棄改判，為無理由，應
    駁回其上訴；另上訴人依侵權行為之法律關係，追加請求被
    上訴人賠償精神慰撫金30,000元，及自109年6月12日起至清
    償日止，按週年利率5％計算之利息，為有理由，應予准許，
    逾此部分請求，為無理由，應予駁回。
六、本件為判決基礎之事證已臻明確，兩造其餘攻擊防禦方法及
    舉證，經本院斟酌後，認為均不足影響本判決之結果，爰不
    逐一論列，附此敘明。
七、據上論結，上訴無理由，追加之訴一部有理由、一部無理由
    ，依民事訴訟法第436條之1第3項、第449條第1項、第79條
    ，判決如主文。
中　　華　　民　　國　　109 　年　　12　　月　　16　　日
                  民事第五庭  審判長法  官  劉秀君
                 　　　　　　　　　 法  官  張桂美
          　　　　　　　　　　　　　法  官  施志遠
以上正本證明與原本無異。
本判決不得上訴。
中　　華　　民　　國　　109 　年　　12　　月　　17　　日
                              　   書 記 官 李慈容